【裁判字號】    94,訴,98
【裁判日期】    950417
【裁判案由】    誣告
【裁判全文】
臺灣臺北地方法院刑事判決                94年度訴字第98號
    公  訴  人  臺灣臺北地方法院檢察署檢察官
    被      告  丁○○
    選任辯護人  胡盈州律師
                陳麗芬律師
上列被告因誣告案件，經檢察官聲請簡易判決處刑（九十三年偵
字第七七號），本院認不宜以簡易判決處刑，改依通常程序審理
，本院判決如下：
    主  文
丁○○意圖他人受刑事處分，向該管公務員誣告，處有期徒刑伍
月。
    事  實
一、丁○○於民國八十八年間認識設於臺北市○○路○段二九四
    巷二號之西北白金鑽飾珠寶行（下稱西北珠寶行）之負責人
    乙○○，即陸續向乙○○購買珠寶，但因部分珠寶買賣之商
    品瑕疵及付款問題雙方生有爭執。丁○○竟基於意圖乙○○
    受刑事處分之故意，於九十一年十一月十二日中午十二時許
    至臺北市○○路○段二號臺北市政府警察局大安分局（下稱
    大安分局），向大安分局偵查員甲○○提出乙○○涉嫌恐嚇
    犯行之告訴，虛構：乙○○因販賣劣質珠寶充當頂級珠寶予
    伊，於九十一年十月十七日下午五時許前往西北珠寶行與乙○○一同至位於台北市○○街、仁愛路口之賴泰安寶石鑑定
    中心，經賴泰安鑑定結果發現乙○○所出售之寶石係摻雜非
    洲及人工處理的產品，乙○○遂稱回西北珠寶行再行處理，
    二人即搭乘計程車返回西北珠寶行後，伊即請乙○○將過去
    所購買之珠寶開立保管明細收條，乙○○拒絕並口出惡語向
    伊恐嚇：「貨主是一位林先生，他是黑道大哥，是亡命之徒
    沒有穿鞋，隨時在跑路的，你的背景很好，為什麼要冒這個
    險呢？」，伊回答：「難道我就這樣算了？」，乙○○又加
    重話警告：「你不要說的那麼硬，不然要將我先生的名片交
    給黑道大哥林先生去處理」，致其心生畏懼等情，嗣上開恐
    嚇案件乙○○經臺灣臺北地方法院檢察署檢察官偵查後認犯
    罪嫌疑不足以九十二年度偵續字第一二四號、九十二年度偵
    字第九三五五號不起訴處分，並經台灣高等法院檢祭署檢察
    長以九十二年度上聲議字第四一三二號駁回再議確定。
二、案經乙○○訴由臺灣臺北地方法院檢察署檢察官偵查後聲請
    簡易判決處刑，本院認不宜以簡易判決處刑，改依通常程序
    審理。
    理  由
甲、有罪部分
一、訊據被告丁○○固坦認曾於上揭時、地向臺北市政府警察局
    大安分局偵查員甲○○提出對乙○○提出恐嚇告訴，惟矢口
    否認有何誣告犯行，辯稱：「九十一年十月七日、同年十一
    月一日、同年十一月十二日西北珠寶行之監視錄影光碟及全
    程譯文、九十一年十一月七日、同年十一月九日、同年十一
    月十日伊越洋電話錄音光碟及全程譯文認係乙○○未得伊之
    同意下侵害伊秘密通訊之基本權所得，依毒樹果實理論認上
    開證據方法無證據能力，伊向大安分局偵查員所為之告訴均
    有客觀事實存在，絕無捏造之情事，乙○○確向伊稱已將伊
    開立之票據票貼至地下錢莊，且屢次提及黑道大哥林先生及
    國際犯罪集團，伊洵無誣告犯行。」云云。經查：
（一）證據能力之部分
  １、被告辯稱附卷之九十一年十月七日、同年十一月一日、同
      年十一月十二日西北珠寶行之監視錄影光碟及全程譯文、
      九十一年十一月七日、同年十一月九日、同年十一月十日
      被告越洋電話錄音光碟及全程譯文認係告訴人乙○○未得
      被告同意下侵害被告秘密通訊之基本權所得，依毒樹果實
      理論認上開證據方法無證據能力云云。
  ２、按除法律另有規定外，實施刑事訴訟程序之公務員因違背
      法定程序取得之證據，其有無證據能力之認定，應審酌人
      權保障及公共利益之均衡維護。為刑事訴訟法第一百五十
      八條之四所明定，如係因取證違法則有可能影響證據能力
      ，按現行刑事訴訟法的相關規定，應「僅」指國家機關以
      及可歸責於國家者所為者為限，私人並不包括在內，此由
      本條明文規定以實施刑事訴訟程序之公務員為主體所定即
      可得知，並非限制一般私人取得證據之限制。且私人取證
      ，除違反刑法第三百十五條之一及通訊保障及監察法之情
      形，原則上仍具有證據能力，最高法院九十二年度台上字
      第二六七七號判決意旨可資參照。
  ３、告訴人提出之上揭監視錄影光碟及電話錄音，係針對被告
      至西北珠寶行或被告與告訴人等人談話內容錄製而得，並
      提出該電話完整錄音內容供本院參酌，被告除對九十一年
      十月十七日之監視錄影光碟有所爭執外（本院判斷詳後所
      述），對上開其他證據均不爭執其錄音內容之完整性，足
      資認定其所錄得之內容應屬真正，而該等錄音係告訴人所
      取得，本院審酌該等監視錄影光碟及錄音之內容，均為被
      告至西北珠寶行內與告訴人等人或與告訴人乙○○私人之
      對話，且告訴人在西北珠寶行內裝設監視錄影器之目的為
      販賣珠寶均屬貴重物品，監視所拍攝角度乃係西北珠寶行
      整個店面，裝設錄影器確保生命財產之安全，經證人即西
      北珠寶行負責人乙○○到庭行交互詰問結證明確（詳本院
      卷一第二八八至二八九頁），尚無違刑法第三百十五條之
      一及違反通訊保障及監察法第二十九條所指非談話一方而
      出於不法目的錄得之情形，亦無違被告對隱私權合理期待
      保障之範圍，應認有證據能力。
  ４、又按鑑定人由審判長、受命法官或檢察官就下列之人選任
      一人或數人充之：一、就鑑定事項有特別知識經驗者。二
      、經政府機關委任有鑑定職務者。鑑定人應於鑑定前具結
      ，其結文內應記載必為公正誠實之鑑定等語。刑事訴訟法
      第一百九十八條、第二百零二條定有明文。辯護人雖辯稱
      ：公訴人所提九十一年十月十七日之監視錄影光碟經過剪
      接，內容並非完整，並提出陞觀科技股份有限公司（下稱
      陞觀公司）之分析報告一件為證，惟此項報告並非由本院
      或檢察官選任而為鑑定，且未出具鑑定書，公訴人亦當場
      表示異議，揆諸上揭及刑事訴訟法第一百五十九條之五之
      規定，尚難認辯護人所提陞觀公司之分析報告有證據能力
      。又該日監視錄影光碟經送法務部調查局鑑定後，法務部
      調查局認：「送鑑之Ｃ３光碟片經檢視後，發現影像內容
      由000000  00：５９：００至000000  0
      0：１２：００共計約１３分（如附圖一），出現之影像
      畫面相連續，未發現有時間中斷情形」，此有該局九十四
      年十一月二十九日調科柒字第Ｚ○○○○○○○○○Ｏ號
      函在卷可稽（詳本院卷二第六二頁背面），可知該日之監
      視錄影光碟無被告所稱經過剪接而成，且內容亦係連續錄
      影下所得，基於上述理由，本院亦認此監視錄影光碟及譯
      文內容均有證據能力。
  ５、再按被告以外之人於審判外之言詞或書面陳述，除法律有
      規定者外，不得作為證據，刑事訴訟法第一百五十九條第
      一項定有明文。辯護人雖提出樊秋平親筆證述之九十一年
      十一月十二日之經過、告訴人乙○○於九十一年十一月十
      三日上午六時所製作之第三次筆錄、被告於九十一年十一
      月十三日凌晨三時十五分許在大安分局所作之第三次筆錄
      ，然上開證據乃屬被告以外之人於審判外之書面陳述，且
      經公訴人就上開證據之證據能力當庭表示異議（詳本院卷
      一第二五一頁反面），揆諸上揭規定，樊秋平親筆證述九
      十一年十一月十二日之經過、告訴人乙○○於九十一年十
      一月十三日上午六時所製作之第三次筆錄無證據能力。雖
      公訴人亦認辯護人所提被告於九十一年十一月十三日凌晨
      三時十五分許在大安分局所作之第三次筆錄無證據能力，
      惟刑事訴訟法第一百五十九條第一項所定乃指被告以外之
      人，並不包涵被告本身於審判外之言詞或書面陳述，故被
      告九十一年十一月十二日至十三日凌晨在大安分局所作之
      第三次筆錄應有證據能力。
  ６、又被告以外之人於審判外之陳述，雖不符前四條之規定，
      而經當事人於審判程序同意作為證據，法院審酌該言詞陳
      述或書面陳述作成時之情況，認為適當者，亦得為證據。
      當事人、代理人或辯護人於法院調查證據時，知有第一百
      五十九條第一項不得為證據之情形，而未於言詞辯論終結
      前聲明異議者，視為有前項之同意。刑事訴訟法第一百五
      十九條之五定有明文。查公訴人、被告及辯護人除對上揭
      證據方法有所爭執外，對卷附其他證據方法均表示無異議
      ，經本院審酌後，認適宜作為證據，故均有證據能力，合
      先敘明。
（二）被告於九十一年十一月十二日中午十二時許至至臺北市○○路○段二號大安分局內，向大安分局偵查員甲○○提出
      乙○○涉嫌恐嚇犯行之告訴，該筆錄內容略為：乙○○因
      販賣劣質珠寶充當頂級珠寶予伊，於九十一年十月十七日
      下午五時許前往西北珠寶行與乙○○一同至位於台北市○○街、仁愛路口之賴泰安寶石鑑定中心，經賴泰安鑑定結
      果發現乙○○所出售之寶石係摻雜非洲及人工處理的產品
      ，乙○○遂稱回西北珠寶行再行處理，二人即搭乘計程車
      返回西北珠寶行後，伊即請乙○○將過去所購買之珠寶開
      立保管明細收條，乙○○拒絕並口出惡語向伊恐嚇：「貨
      主是一位林先生，他是黑道大哥，是亡命之徒沒有穿鞋，
      隨時在跑路的，你的背景很好，為什麼要冒這個險呢？」
      ，伊回答：「難道我就這樣算了？」，乙○○又加重話警
      告：「你不要說的那麼硬，不然要將我先生的名片交給黑
      道大哥林先生去處理。」，致其心生畏懼等情，有大安分
      局警詢筆錄一份在卷可憑（詳九十三年度偵字第七七號卷
      第十八至二十一頁），且經證人即承辦警員甲○○到庭結
      證稱：九十一年十一月十二日中午十二時許，被告至大安
      分局第三組報案，筆錄係伊所製作，並照被告所言詳細紀
      錄在筆錄內容，製作完筆錄後，就請被告回去等語（詳本
      院卷一第二八Ｏ至第二八四頁），可認被告確曾於九十一
      年十一月十二日中午十二時許，至大安分局向偵查員甲○○提起對告訴人乙○○恐嚇之告訴事實為真。
（三）經本院勘驗九十一年十月十七日西北珠寶行監視錄影光碟
      勘驗結果如下：
  １、編號Ｂ之光碟片之對話內容如本院卷一第一五一至一五三
      頁，且被告與告訴人乙○○離開西北珠寶行時間為十六時
      三十五分許（詳本院卷一第三四七頁背面至三四八頁），
      且店內人員有被告、被告之夫、告訴人乙○○、李佩群、
      丙○○，並未有任何爭執情事發生。
  ２、編號Ｃ１光碟片，撥放時間從十六時五十八分至十七時十
      二分五秒，西北珠寶行店內僅有員工李佩群，均未見到告
      訴人丙○○、乙○○及被告。
  ３、編號Ｃ２之光碟片，撥放時間從十七時四十三分至十七時
      五十分十秒，西北珠寶行店內僅有員工李佩群，均未見到
      告訴人丙○○、乙○○及被告（詳本院卷一第三四七頁背
      面至第三四八頁）。
  ４、編號Ｃ３之光碟片，撥放時間從十七時五十五分二十七秒
      至十八時二十六分，畫面一開始聲音吵雜，無法聽清楚有
      無背景音樂，畫面上方有雜訊出現，但畫面仍然可見。員
      工李佩群坐在櫃檯前工作，穿著打扮與光碟編號Ｂ的儀容
      相符，至十八時九分五十二秒告訴人乙○○至外返回，穿
      著打扮與離開西北珠寶行時相同，但手上多了一個袋子，
      對話與本院卷一第一五四頁以下相同，於十八時十二分許
      ，告訴人李佩群說怎麼少了一個藍寶，之後對話與本院卷
      第一五四頁下方開始至第一五五頁以下，至十八時二十三
      分許，告訴人乙○○從櫃檯前座位走開，取出一包物品，
      內容似乎是寶石類的物品，之後的對話內容如本院卷第一
      五六頁以下，十八時二十四分左右，告訴人李佩群拿起電
      話撥打。（詳本院卷一第三四七背面至三四八頁）。
（四）證人即西北珠寶行負責人乙○○在本院審理時證稱其於八
      十八年認識被告，九十一年十月十七日下午快三點時候被
      告有至西北珠寶行，被告當日要買三千多萬的珠寶，且均
      要求鑑定，故先請丙○○送去賴泰安處鑑定，被告在西北
      珠寶行之時間為下午三點至五時許，店內有其、丙○○、
      李佩群、被告及另一客人，下午五時許，其即與被告至賴
      泰安處取回鑑定之珠寶，伊即自行搭乘計程車返回西北珠
      寶行，被告另稱有事離去，被告當日未返回西北珠寶行等
      語明確（詳本院卷一第二八五至第二八七頁）。核與本院
      上開勘驗內容相符，可知被告於九十一年十月十七日下午
      十六時三十五分許與告訴人乙○○一同離開西北珠寶行後
      ，被告當日未再至西北珠寶行，而告訴人乙○○與被告在
      西北珠寶行之時間內，亦未向被告有何恐嚇之行為，除上
      開勘驗監視錄影帶編號Ｂ外，亦有編號Ｂ之對話譯文全文
      在卷可憑（見本院卷一第一五一至一五三頁），可證被告
      於九十一年十一月十二日中午十二時許向大安分局偵查員
      甲○○提出告訴人乙○○對伊恐嚇之事乃屬虛偽不實。
（五）被告另辯稱告訴人乙○○確有向被告稱業將被告開立之票
      據票貼至地下錢莊，且告訴人亦屢屢提及黑道大哥林先生
      及國際犯罪集團云云，並提出告訴人親筆之道歉信函（詳
      本院卷一第三十頁）、九十一年十月下旬被告與告訴人間
      之電話錄音及譯文（詳本院卷一第四三頁）為證。惟查：
  １、告訴人道歉之親筆信函上所載告訴人乙○○確因雙方有所
      誤會向被告道歉，然並無法從該親筆信函上得知告訴人乙○○曾向被告恐嚇乙事，且該信函僅提及「林先生是怕我
      跑了再找上門的．．．」等語，亦無法證明告訴人乙○○
      曾向被告恐嚇何事，尚難認此項信函得為被告有利之證述
      。
  ２、再九十一年十月下旬被告與告訴人間電話錄音之譯文所載
      略為告訴人乙○○與被告間因珠寶問題而有爭執，且譯文
      內所載係被告交付告訴人乙○○之支票票貼與地下錢莊，
      並無告訴人乙○○恐嚇被告之事，且亦無法從該譯文得知
      「林先生」係地下錢莊之經營者，故難以此錄音譯文佐證
      告訴人乙○○曾向被告恐嚇一事。
  ３、被告又辯稱：九十一年十一月九日電話錄音譯文（詳本院
      卷一第一七四至一八Ｏ頁）、同年月十二日錄影對話譯文
      （詳本院卷一第一八五至二Ｏ一頁）均可證告訴人乙○○
      曾提及「林先生」，而該林先生即係經營地下錢莊之黑道
      人物云云，然據九十一年十一月九日電話錄音譯文所載，
      告訴人乙○○確曾於該日向被告說：「我只有把妳先生的
      名片拿給林先生，請他到馬來西雅跟你解決好了。」等情
      ，然綜觀對話之前後文，係因被告與告訴人乙○○、林先
      生間之買賣糾紛，告訴人乙○○不願再協調被告與林先生
      之買賣問題。對話全程告訴人乙○○均否認曾向告訴人說
      ：林先生係黑道大哥、亡命之徒沒有穿鞋等字句，亦未有
      告訴人乙○○恐嚇被告之字句，尚無法依此認定告訴人乙○○曾於九十一年十月十七日下午向被告為恐嚇之行為。
      再觀之九十一年十一月十二日錄影帶對話譯文全文如下：
      「丙○○：張小姐！是去年還是今年的事．．．妳有沒有
      和她說過林先生是黑社會的。乙○○：沒有啊！我那有這
      樣講，妳老公怎麼說林先生是黑社會是我說的，他吃檳榔
      ，他又是打赤腳，我哪有這樣講啊！我哪有講過這樣的，
      我從來沒有講過這樣，他從來不吃檳榔，我從來沒見過他
      吃檳榔，怎麼會這樣講呢？．．．。丁○○：我不知道他
      跟妳說什麼？但是妳是跟我講說，他是國際的犯罪集團，
      妳說．．．。乙○○：我說我懷疑，因為我們不是很清楚
      他。丁○○：那天妳，寶石一直在排，但是妳有這樣跟我
      講。乙○○：我們是懷疑。丁○○：他們是亡命之徒，沒
      穿鞋的。乙○○：沒有！沒有！沒有！那天我沒有這樣講
      ，那天的錄影帶可以調出來嘛！那天錄影帶都可以調出來
      嘛！」等語，從上開錄影全程譯文中可以得知，告訴人乙○○自始均堅決否認曾對被告說林先生是黑道大哥是亡命
      之徒沒有穿鞋之話語，且告訴人當日僅言因為懷疑，不是
      很清楚，經告訴人乙○○於本院審理時證稱當時所描述並
      非林先生，而係指唐日榮，當時電話聊天談到很多有錢人
      之發跡並不是很好等語（詳本院卷一第二九一至二九二頁
      ），足證上開對話內容並非如被告所指告訴人乙○○曾對
      被告說懷疑林先生係國際犯罪集團，且從上開對話譯文中
      ，告訴人乙○○亦未曾對被告為何恐嚇言詞，足證被告所
      辯尚不足採信。
（六）至於被告所提於九十一年十一月十三日凌晨三時十五分許
      在大安分局製作之筆錄（詳本院卷一第九七頁），然此項
      筆錄與被告之上揭犯罪事實並無任何關聯性。又辯護人聲
      請傳訊證人樊秋平，然樊秋平於九十一年十月十七日並未
      在西北珠寶行，對待證事項並未親眼見聞，傳訊樊秋平並
      無關聯性，對被告是否涉犯誣告犯行事實之釐清無任何助
      益，本件事證已明，爰不予一一調查，均附此敘明。
    綜上所述，被告所辯，均屬事後卸責之詞，皆不足採。本件
    事證明確，被告犯行，洵堪認定。
二、核被告所為，係犯刑法第一百六十九條第一項之誣告罪。爰
    審酌被告並無前科，素行良好，有臺灣高等法院被告前科紀
    錄表一紙在卷可稽，犯罪動機、目的係因與告訴人乙○○間
    之買賣糾紛而起，即遽提起本件誣告告訴人，致生損害於告
    訴人張予韾，且犯罪後仍否認犯行之態度等一切情狀，量處
    如主文所示之刑。
貳、不另為無罪諭知之部分
一、公訴意旨（公訴蒞庭檢察官於九十四年四月十二日擴張犯罪
    事實）另以：被告於九十一年十一月十二日中午至大安分局
    對偵查員林欽賢就告訴人乙○○、丙○○、李佩群之行為提
    起詐欺罪嫌告訴，對告訴人丙○○於九十一年十一月一日在
    西北珠寶行禁止被告離開並向被告索取新台幣（下同）四千
    元後始讓被告離開西北珠寶行之行為，提出妨害自由之告訴
    ，因認被告此部分亦涉有刑法第一百六十九條第一項誣告罪
    嫌。
二、按犯罪事實應依證據認定之，無證據不得認定犯罪事實。刑
    事訴訟法第一百五十四條第二項定有明文。又誣告罪之成立
    以意圖他人受刑事處分或懲戒處分，而為虛偽之告訴告發報
    告者為要件。所謂虛偽係指明知無此事實故意捏造而言，若
    告訴人誤認有此事實或以為有此嫌疑，自不得指為虛偽，即
    難科以本罪，最高法院四十年臺上字第八八號判例意旨可資
    參照。
三、公訴人認被告涉有上開犯行，係以被告之供述、告訴人乙○○、丙○○之指述、西北珠寶店九十一年十月十七日、同年
    十一月一日、七日、九日、十日及十二日監視錄影光碟及全
    程譯文各一件、九十一年十一月十二日中午十二時許被告在
    大安分局之警詢筆錄、臺灣臺北地方法院檢察署檢察官九十
    二年度偵續字第一二四號、同年度偵字第九三五五號、同年
    度偵字第二五五六一號不起訴處分書為主要論據。經查：
（一）被告被訴誣告丙○○妨害自由部分
  １、被告於九十一年十一月十二日至大安分局，向大安分局偵
      查員甲○○提出告訴，內容為：在九十一年十一月一日下
      午伊有打電話到西北珠寶行，問及另批要再鑲的珠寶，丙○○、李佩群二人回答部分已鑲好，要伊前往西北珠寶行
      再說。原與乙○○約好就價款以開立三個月票據支付，但
      丙○○、李佩群均不答應，恰好乙○○撥打電話進西北珠
      寶行，伊與乙○○對話後協議以一個月期之支票支付，伊
      當時要求開發票，惟丙○○、李佩群不願意，但最後又被
      扣下百分之八稅款，伊付了四千元後才能離開等情，此有
      九十一年十一月十二日大安分局警詢筆錄一件在卷可稽（
      詳九十三年度偵字第七七號卷第二一頁），且如前述，證
      人甲○○亦於本院結證甚詳，被告確於九十一年十一月十
      二日至大安分局對告訴人丙○○提起妨害自由之告訴等情
      無誤。
  ２、依卷附九十一年十一月一日西北珠寶行之對話譯文內所載
      被告與告訴人丙○○、李佩群之對話內容（詳本院卷一第
      一五八至一六九頁），被告與告訴人丙○○確因珠寶工錢
      、價金如何支付，雙方認知有所不同，告訴人丙○○亦曾
      以被告未支付工錢而阻攔被告離去，被告因此主觀上認為
      告訴人丙○○妨害其離去而對其提出妨害自由之告訴，揆
      諸前揭判例意旨，尚難謂被告告訴之事實全屬虛構，其主
      觀上並無誣告之故意已明。
（二）被告被訴誣告乙○○、丙○○、李佩群詐欺部分
  １、被告於九十一年十一月十二日至大安分局，向大安分局偵
      查員甲○○提出告訴，內容略為：九十一年十月十七日下
      午五時許，伊在西北珠寶行與乙○○一同至位於台北市○○街、仁愛路賴泰安寶石鑑定中心，鑑定乙○○所售伊之
      紅藍寶石、九十一年九月間所購買二十二點多克拉寶石、
      三十多克拉黃色剛玉寶石、鑲有四十八顆紅寶石之手鍊、
      鑲有十二或十三顆紅寶石手鍊、鑲有三顆紅寶石手鍊、鑲
      有九顆紅寶石項鍊、耳環乙對及鑲有三克拉以上紅寶石之
      戒子一個，乙○○出售當時均附有保證書，但賴泰安鑑定
      結果指出乙○○所出售之寶石非出於同一產地，且係摻雜
      非洲及人工處理的產品，亦非伊原要求出於斯里蘭卡及緬
      甸產地之寶石等情，有九十一年十一月十二日大安分局警
      詢筆錄一件在卷可憑（詳九十三年度偵字第七七號卷第二
      一頁），且如前述，證人甲○○亦於本院結證甚詳，被告
      確於九十一年十一月十二日至大安分局對告訴人乙○○、
      丙○○、李佩群提起詐欺之告訴等情無誤。
  ２、經本院勘驗九十一年十月十七日下午西北珠寶行監視錄影
      光碟編號Ｂ，告訴人乙○○與被告於當日十六時三十五分
      許離開西北珠寶行，且證人即告訴人亦在本院證稱確有與
      告訴人至賴泰安寶石鑑定中心等語，已如前述（詳本院卷
      一第二八五至第二八七頁），證人即賴泰安寶石鑑定中心
      之負責人賴泰安亦於本院九十三年訴字第二一八號案件中
      證稱：九十一年十月份下午乙○○有與被告出現在鑑定中
      心，後來告訴人、被告發生糾紛後伊才知道原來那批寶石
      是有糾紛等語明確（詳本院卷二第八八頁），可知告訴人
      乙○○確實有與被告至賴泰安寶石鑑定中心，而雙方間亦
      因寶石買賣認定不同而生有糾紛，被告至大安分局向偵查
      員甲○○對乙○○、丙○○、李佩群等提出詐欺告訴，係
      因買賣契約間貨物瑕疵認定不一，尚難謂被告告訴之事實
      全屬杜撰，其主觀上並無誣告之故意甚明。
（三）按誣告為妨害國家審判權之犯罪，以一狀誣告數人，或申
      告數項罪名，均衹成立一誣告罪。本件被告以言詞向臺北
      市政府警察局大安分局員警誣指乙○○涉犯詐欺罪及恐嚇
      罪；丙○○涉犯詐欺罪及妨害自由罪；李佩群犯詐欺罪，
      所涉誣告係屬妨害國家審判權之犯罪，且被告所為告訴係
      以一行為為之，而非數行為，故其被訴誣告恐嚇、妨害自
      由與被訴誣告詐欺部分應屬同一案件，最高法院六十七年
      九月十九日六十七年度第十次刑事庭庭推總會議決議可資
      參照，惟被訴誣告詐欺、妨害自由之部分因與前開有罪部
      分仍屬單一破壞國家法益之行為，有實質上一罪之關係，
      爰不另為無罪之諭知。
據上論斷，應依刑事訴訟法第四百五十二條、第二百九十九條第
一項前段，刑法第一百六十九條第一項，判決如主文。
本案經檢察官高怡修到庭執行職務
中    華    民    國    95    年    4     月    17    日
                  刑事第十庭  審判長法  官  林婷立
                                    法  官  林柏泓
                                    法  官  黃雅芬
如不服本判決，應於判決送達後十日內，向本院提出上訴狀。
                                    書記官  林碧華
中    華    民    國    95    年    4     月    17    日
附錄本案論罪科刑法條全文
中華民國刑法第一百六十九條（誣告罪）
意圖他人受刑事或懲戒處分，向該管公務員誣告者，處七年以下
有期徒刑。
意圖他人受刑事或懲戒處分，而偽造、變造證據，或使用偽造、
變造之證據者，亦同。


司法院資訊處製作；財團法人民間司法改革基金會備份。
